臺灣新竹地方法院民事簡易判決  
111年度竹簡字第449號
原      告  新光產物保險股份有限公司

法定代理人  吳昕紘  
訴訟代理人  張廷圭  
被      告  曾志祥  

上列當事人間損害賠償事件，本院於民國111年10月25日辯論終
結，判決如下：
    主      文
被告應給付原告新臺幣玖萬柒仟零參拾捌元，及自民國一一一年
七月七日起至清償日止，按週年利率百分之五計算之利息。
原告其餘之訴駁回。
訴訟費用由被告負擔百分之四十九，餘由原告負擔。
本判決原告勝訴部分得假執行。
    事實及理由
壹、程序部分：
    被告經合法通知，無正當理由而未於言詞辯論期日到場，核
    無民事訴訟法第386條所列各款情形，爰依原告之聲請，由
    其一造辯論而為判決。
貳、實體部分：
一、原告起訴主張：被告於民國110年12月4日8時許，駕駛車牌
    號碼0000-00自用小客車（下稱肇事車輛），行經新竹市○○
    街00巷0弄0號，因過失撞損原告所承保、訴外人邱華財所有
    並由訴外人余淑芬駕駛之車牌號碼0000-00自用小客車（下
    稱系爭車輛），致系爭車輛嚴重毀損，經送車廠預估修理費
    用共計新臺幣（下同）254,457元（其中含工資36,070元、
    烤漆43,477元、零件174,910元），而依原告與訴外人邱華
    財間汽車車體損失險之約定，系爭車輛之車損狀況已達無法
    恢復原狀之程度，超出保額修復上限，故業已報廢方式處理
    ，而原告依約賠付保險金228,092元，扣除系爭車輛殘餘部
    分出售所得價金31,000元，被告應負擔賠償197,092元，並
    依保險法第53條規定取得代位求償權，為此爰依侵權行為及
    保險代位之法律關係，請求被告賠償系爭車輛因其過失侵權
    行為所致之損害等語。並於本院聲明：被告應給付原告197,
    092元，及自起訴狀繕本送達翌日起至清償日止，按週年利
    率百分之5計算之利息。
二、被告經合法通知，未於言詞辯論期日到場，亦未提出書狀作
    任何聲明或陳述。
三、本院之判斷：
（一）原告主張之前揭事實，業據其提出行車執照、駕駛執照、
      車損照片、新竹市警察局道路交通事故當事人登記聯單、
      道路交通事故現場圖、車險保單查詢資料、估價單、車輛
      異動登記書、汽車買賣契約書、代位求償同意書、汽車險
      賠案理算書等件為證，並有新竹市警察局111年6月24日竹
      市警交字第1110025011號函及函檢送本件事故之道路交通
      事故現場圖、道路交通事故談話紀錄表、初步分析研判表
      、影像截圖紀錄表、照片黏貼紀錄表在卷可稽。而被告經
      合法通知，未於言詞辯論期日到場，亦未提出書狀為任何
      聲明或陳述，自堪信原告之主張為真正。
（二）按汽車行駛時，駕駛人應注意車前狀況及兩車並行之間隔
      ，並隨時採取必要之安全措施，道路交通管理條例第94條
      第3項前段定有明文。被告於警詢陳稱：我一個不閃神，
      撿手機去撞到路邊停車，煞車皮已經換過了，每次踩都有
      問題等語（見本院卷第43頁），可知被告未注意車前狀態
      而撞擊停放路邊原告所承保系爭車輛，足見被告就本件車
      禍事故之發生確有過失。是原告主張被告就本件肇事應負
      過失侵權行為責任，應屬可採。
（三）復按因故意或過失，不法侵害他人之權利者，負損害賠償
      責任；汽車、機車或其他非依軌道行駛之動力車輛，在使
      用中加損害於他人者，駕駛人應賠償因此所生之損害；不
      法毀損他人之物者，應向被害人賠償其物因毀損所減少之
      價額，民法第184條、第191條之2及第196條分別定有明文
      。又物被毀損時，被害人除得依民法第196條請求賠償外
      ，並不排除民法第213條至第215條之適用，依民法第196
      條請求賠償物被毀損所減少之價額，得以修復費用為估定
      之標準，但以必要者為限（例如︰修理材料以新品換舊品
      ，應予折舊），亦有最高法院77年度第9次民事庭會議決
      議、最高法院60年度台上字第1505號判決及73年度台上字
      第1574號判決意旨可資參照。查被告因駕車不慎而撞損原
      告所承保之系爭車輛，致系爭車輛受有損害等情，已如前
      述，被告即應就原告所承保車輛之損害負賠償責任。本件
      原告主張系爭車輛因被告之過失行為而受損，依桃苗汽車
      股份有限公司LS新竹廠出具估價單，預估修復金額254,45
      7元，已超過保額修復上限，原告遂依保險契約相關條款
      約定，經訴外人邱華財將系爭車輛辦理報廢後，賠付車體
      險全損保險金228,092元，扣除殘餘部分出售所得31,000
      元後向被告請求賠償等語。本院認為物因侵權行為而受損
      害，請求金錢賠償，其有市價者，應以請求時或起訴時之
      市價為準。蓋損害賠償之目的在於填補所生之損害，其應
      回復者，並非「原來狀態」，而係「應有狀態」，應將損
      害事故發生後之變動狀況考慮在內。故其價格應以加害人
      應為給付之時為準，被害人請求賠償時，加害人即有給付
      之義務，算定被害物價格時，應以起訴時之市價為準，被
      害人於起訴前已曾為請求者，以請求時之市價為準（最高
      法院96年度台上字第172號民事裁判意旨參照）。是原告
      雖以系爭車輛維修金額高於保險金額，已無修復價值，乃
      經由車主將系爭車輛辦理報廢，而賠付車體險全損保險金
      等語而為主張，惟此屬原告依保險契約相關條款所為處理
      之賠償方式，對系爭車輛受損之加害人即被告未必有利，
      自不得以該項保險理賠之方式拘束被告至明。而原告主張
      預估系爭車輛之修復費用254,457元，其中零件部分為174
      ,910元、工資36,070元、烤漆43,477元，有估價單附卷可
      佐（見本院卷第23-25頁），而依前揭說明，系爭車輛之
      修理，既以新零件更換被毀損之舊零件，自應將零件折舊
      部分予以扣除。而依行政院所頒「固定資產耐用年數表」
      及「固定資產折舊率表」之規定，自用小客車之耐用年數
      為5年，依定率遞減法每年折舊千分之369，其最後1年之
      折舊額，加歷年折舊累積額，總和不得超過該資產成本原
      額之10分之9之計算方法，查，系爭車輛之出廠日為97年1
      1月，迄至系爭車禍事故發生之110年12月4日止，已使用1
      3年1月，是系爭車輛零件修理費用經折舊後為17,491元（
      計算式：174,910元×0.1＝17,491元），加計工資31,070元
      、烤漆43,477元，則原告得請求之修車費用計以97,038元
      為必要（計算式：17,491元＋36,070元＋43,477元＝97,038
      元）。
（四）另按被保險人因保險人應負保險責任之損失發生，而對於
      第三人有損失賠償請求權者，保險人得於給付賠償金額後
      ，代位行使被保險人對於第三人之請求權，保險法第53條
      第1項亦定有明文；而此項法定代位權之行使，有債權移
      轉之效果，故於保險人給付賠償金額後，被保險人對於第
      三人之請求權即移轉於保險人，有最高法院69年度台上字
      第923號判例意旨可參。查原告業已依保險契約之約定賠
      付所承保系爭車輛之保險金等情，有汽車險賠案理算書在
      卷可考，參諸前開說明，其自得代位被保險人行使對被告
      之損害賠償請求權。
（五）末按給付無確定期限者，債務人於債權人得請求給付時，
      經其催告而未為給付，自受催告時起，負遲延責任。其經
      債權人起訴而送達訴狀，或依督促程序送達支付命令，或
      為其他相類之行為者，與催告有同一之效力。遲延之債務
      ，以支付金錢為標的者，債權人得請求依法定利率計算之
      遲延利息；應付利息之債務，其利率未經約定，亦無法律
      可據者，週年利率為百分之5，民法第229條第2項、第233
      條第1項前段及第203條分別定有明文。原告對被告得請求
      之損害賠償，係未約定期限之給付，亦未約定遲延利率，
      原告請求自起訴狀繕本送達翌日即111年7月7日起至清償
      日止，按週年利率百分之5計算之遲延利息，即屬有據。
四、綜上所述，原告依保險代位及侵權行為損害賠償之法律關係
    ，請求被告賠償原告97,038元，及自111年7月7日起至清償
    日止，按週年利率百分之5計算之遲延利息，即有理由，應
    予准許。逾上開範圍之請求，則屬無據，應予駁回。又本件
    係依民事訴訟法第427條第1項適用簡易訴訟程序所為被告敗
    訴之判決，就原告勝訴部分爰依職權宣告假執行。
據上論結，本件原告之訴為一部有理由、一部無理由，依民事訴
訟法第436條第2項、第385條第1項、第79條、第389條第1項第3
款，判決如主文。
中　　華　　民　　國　　111 　年　　11　　月　　8 　　日
                  新竹簡易庭    法  官  邱玉汝
以上正本係照原本作成。
如對本判決不服，須於判決送達後20日之不變期間內，向本院提
出上訴狀；如委任律師提起上訴者，應一併繳納上訴審裁判費。
中　　華　　民　　國　　111 　年　　11　　月　　8 　　日
                                書記官  楊霽